臺灣高雄地方法院民事判決
                                    109年度鳳簡字第676號
原      告  王佳惠  


訴訟代理人  蔡明樹律師
被      告  張景銓  
訴訟代理人  陳永祥律師
上列當事人間請求確認本票債權不存在事件，經本院於民國111
年7月14日言詞辯論終結，判決如下：
    主      文
確認被告就本院一○八年度司票字第五一一八號民事裁定所載之
本票對原告之票據債權不存在。
訴訟費用由被告負擔。
    事實及理由
一、原告原起訴請求：㈠確認被告就本院民國108 年度司票字第5
    118號民事裁定( 下稱系爭本票裁定) 所載之本票( 詳附表
    ，下稱系爭本票) 之債權不存在；㈡請撤銷臺灣新北地方法
    院109 年度司執字第56129 號之強制執行程序。嗣於被告為
    本案言詞辯論前，以109 年10月21日民事撤回部分聲明狀撤
    回前開第二項訴之聲明，故本院僅就訴之聲明第一項予以審
    理，合先敘明。
二、原告主張：被告執以原告名義及訴外人徐志鴻、洪晨淯共同
    簽發之系爭本票向本院聲請裁定准予強制執行，經本院以系
    爭本票裁定准予強制執行，被告遂持系爭本票裁定向臺灣新
    北地方法院聲請強制執行原告所有坐落新北市○○區○○路000 
    巷0 弄0 ○0 號之房地（下稱系爭不動產）並經實施查封在
    案。然系爭本票並非原告或原告授權他人所簽發，系爭本票
    發票人欄「王佳惠」字跡並非原告所書寫，且兩造素不相識
    ，亦無任何債權債務關係。惟因洪晨淯曾於107 年間欲向訴
    外人即原告同居人蔡輝隆借款約新臺幣(下同)200 萬元，當
    時蔡輝隆無現金可出借，遂告知洪晨淯若將原告名下所有坐
    落金門縣○○鎮○○段000 地號土地（下稱系爭土地）賣出，應
    可取得200 萬元作為借款運用應急，故將系爭土地所有權狀
    、原告印鑑章及印鑑證明交予洪晨淯並委託洪晨淯出售系爭
    土地，但並未授權洪晨淯作其他用途，且洪晨淯歸還印鑑章
    時亦未告知有作其他用途。又因原告未居住於戶籍地（金門
    縣○○鎮○○○路○段000 巷00號），故未收到系爭本票裁定，待
    系爭不動產遭查封時，蔡輝隆始向徐志鴻求證並得知當日簽
    發系爭本票之女子並非原告，且應係洪晨淯藉出售系爭土地
    之便，擅持原告印鑑章並攜冒充原告之女子前往金門縣金城
    鎮民族路某處之木雕行偽造簽發系爭本票，原告則從未去過
    該木雕行，亦不認識洪晨淯。為此，爰依民事訴訟法第247 
    條第1 項規定提起本件訴訟等語。並聲明：確認被告對原告
    就系爭本票之本票債權不存在。
三、被告則以：原告已自承有授權蔡輝隆交付系爭土地所有權狀
    、印鑑章及印鑑證明予洪晨淯，且系爭本票上之印文為原告
    印鑑章所蓋，自應就共同簽發系爭本票負連帶清償責任。至
    原告所述僅同意授權出售系爭土地、未同意借貸或簽發本票
    、印鑑章遭盜蓋等節，與社會常情不符，自難憑採。又證人
    徐志鴻之證述無法證明原告未授權他人使用印鑑章等語置辯
    。並聲明：駁回原告之訴。
四、得心證之理由：
  ㈠按確認法律關係之訴，非原告有即受確認判決之法律上利益
    者，不得提起，民事訴訟法第247 條第1 項前段定有明文。
    而所謂受確認判決之法律上利益，係指因法律關係之存否不
    明確，致原告在私法上之地位有受侵害之危險，而此項危險
    得以對於被告之確認判決除去之者而言。經查，本件被告已
    持系爭本票向本院聲請強制執行並取得系爭本票裁定准許，
    且向臺灣新北地方法院民事執行處聲請對原告所有系爭不動
    產為強制執行在案，此經本院依職權調取本院108年度司票
    字第5118號及臺灣新北地方法院109年度司執字第56129號卷
    宗資料核閱無訛，苟未經本院判決確認系爭本票之債權不存
    在，原告私法上之地位顯有受侵害之危險，有確認之必要，
    而有提起確認之訴之法律上利益。從而，原告提起本件確認
    之訴以排除此項危險，核與上開法條之規定並無不合。
　㈡查被告執以原告名義及徐志鴻、洪晨淯共同簽發之系爭本票
    向本院聲請裁定准予強制執行，經本院以系爭本票裁定准予
    強制執行，被告遂持系爭本票裁定向臺灣新北地方法院聲請
    強制執行原告所有系爭不動產並經實施查封在案等情，有系
    爭本票裁定、臺灣新北地方法院公告等在卷足憑(本院109年
    度鳳簡字第503號卷第21至23頁)，且經本院調閱本院108年
    度司票字第5118號及臺灣新北地方法院109年度司執字第561
    29號卷核閱無誤，此情堪認為真。
　㈢按票據為無因證券，僅票據債權人就票據作成前之債務關係
    ，無庸證明其原因而已。至該票據本身是否真正，即是否為
    發票人所作成，則應由票據債權人負證明之責，此觀民事訴
    訟法第277 條規定之法理至明（最高法院86年度台上字第20
    97號判決意旨可參）。原告固不否認系爭本票上「王佳惠」
    印文係由其本人之印鑑章所蓋印，然否認系爭本票之簽發係
    由原告本人或原告授權之人所為，並主張系爭本票發票人欄
    「王佳惠」字跡並非原告所書寫等語。經查，本院將原告本
    人所親筆書寫之字跡與系爭本票上「王佳惠」字跡囑託法務
    部調查局鑑定，該局鑑定結果認定系爭本票上字跡與原告本
    人親簽之相關資料上簽名字跡筆畫特徵不同，此有法務部調
    查局文書暨指紋鑑識實驗室鑑定書1份在卷可佐(本院卷二第
    53至57頁)。又查，證人即系爭本票共同發票人徐志鴻於本
    院審理中到庭具結證述：「107年5月份洪晨淯稱公司營運周
    轉有困難，請我借他一塊土地作為擔保，我在107年7月25日
    在金門金城鎮民族路的金藝一根藝品店，拿土地權狀過去作
    擔保品，我提供土地權狀、身分證、印鑑章給他們，他們就
    叫我及洪晨淯過去簽本票，之後我詢問『蔡輝隆的老婆呢？』
    洪晨淯就指一個方向說『在那邊』，我簽完本票要走了才看到
    蔡輝隆的老婆，我有看到蔡輝隆的老婆簽本票，但沒有看到
    她簽名字，我今天在現場看到的原告不是簽立系爭本票當天
    現場看到的蔡輝隆的老婆，身高與身材差很多，我在109年7
    月才第一次見到今日在庭的原告」等語(本院卷一第27至29
    頁)；另訴外人莊振源於洪晨淯被訴詐欺案件警詢中則陳稱
    ：「徐志鴻等人在金藝一根藝品店時，有我、何代書、徐志
    鴻、洪晨淯在場，當天除了何代書外，沒有其他女生在場，
    我當天沒有看到代書以外的女生」等語(見金門縣警察局金
    城分局金城警刑字第1100004369號卷第12頁)。雖上開2名證
    人就簽發系爭本票當天究竟有無女性在場乙節，所述有所歧
    異，然渠等2人所陳內容同樣均無從證明原告於簽發系爭本
    票當天曾出現在金藝一根藝品店，並且簽發系爭本票之事實
    。　
　㈣綜合上開證據可知，系爭本票發票人欄「王佳惠」之字跡經
    鑑定與原告本人親筆書寫之字跡並不相同，足認系爭本票發
    票人欄「王佳惠」之簽名並非原告本人所親簽，且持原告印
    鑑章於系爭本票上蓋章之人亦非原告本人，足見系爭本票確
    非原告親自簽發無疑。而原告主張其交付系爭土地所有權狀
    、印鑑章及印鑑證明予洪晨淯之用途係為辦理系爭土地買賣
    事宜，衡其所述並無顯然逸脫社會常情之處；又辦理土地買
    賣過戶事宜乃發生土地所有權移轉予他人之結果，而簽發本
    票之法律效果則因此發生發票人應依本票文義擔當付款之責
    任，兩者法律行為之性質及效果迥然不同。是縱使原告曾授
    權他人代為辦理系爭土地買賣過戶事宜，亦難當然據此推斷
    原告同有授權他人代為簽發本票之意思。且按當事人主張有
    利於己之事實者，就其事實有舉證之責任，為民事訴訟法第
    277 條前段所明定。系爭本票並非由原告本人簽發，已如前
    述，至於原告有無授權他人代為簽發系爭本票，則應由被告
    就此有利於己之事實，負舉證之責。被告僅空言辯稱證人徐
    志鴻之證述無法證明原告未授權他人使用印鑑章云云，然未
    能就原告曾授權他人於系爭本票上蓋用原告之印鑑章及簽名
    ，以完成系爭本票發票行為一事，舉證以實其說，顯見被告
    並未就系爭本票之真正，負充分舉證之責。揆諸前揭最高法
    院判決意旨，本件無法證明系爭本票為真正之不利益，應歸
    由應擔負舉證責任之持票人亦即被告負擔。從而，原告主張
    系爭本票係他人冒用原告名義所簽發，被告對原告就系爭本
    票之票據債權不存在，自有理由。
五、綜上所述，被告無法證明系爭本票之真正，故原告請求確認
    被告持有原告所簽發系爭本票之本票債權不存在，為有理由
    ，應予准許。
六、本件事證已臻明確，兩造其餘主張陳述及所提之證據，經審
    酌後於本件判決結果無影響，爰不逐一論述，附此敘明。
七、訴訟費用負擔之依據：民事訴訟法第78條。 　　
中　　華　　民　　國　 111　　年　　8　　月　　12　　日
                  鳳山簡易庭   法　官    謝琬萍
以上正本係照原本作成。
如不服本判決，應於送達後20日內，向本院提出上訴狀並表明上
訴理由，如於本判決宣示後送達前提起上訴者，應於判決送達後
20日內補提上訴理由書（須附繕本）。
中　　華　　民　　國　　111 　年　　8 　　月　　12　　日
                                書記官   林麗文


附表
編號 發票人 發票日 票面金額 票據號碼 提示日 1 徐志鴻 王佳惠 洪晨淯 107年7月25日 400萬元 NO.1 108年7月25日